臺灣高等法院臺中分院刑事判決　　　　　　　　　九十三年度上訴字第一一七五號
　　上　訴　人
　　即　被　告　丁○○
　　選任辯護人　朱元宏律師
　　　　　　　　黃紫芝律師
　　　　　　　　盧永和律師
右上訴人，因被告違反槍砲彈藥刀械管制條例等案件，不服臺灣臺中地方法院九十三
年度訴字第一一九二號，中華民國九十三年六月三十日第一審判決（起訴案號：臺灣
臺中地方法院檢察署九十二年度偵字第二三七四四號、九十三年度偵字第一六五七號
）提起上訴，本院判決如左：
    主  文
上訴駁回。
    事  實
一、丁○○曾於民國（下同）七十九年間，因殺人未遂罪，經臺灣臺中地方法院判處
    有期徒刑十年，嗣經本院駁回上訴確定，入監執行，於八十年一月一日經減刑為
    有期徒刑五年，於八十一年十二月十七日假釋出獄（指揮書執行完畢日期為八十
    四年四月五日），又於八十二、八十三年間，先後因違反槍砲彈藥刀械管制條例
    、肅清煙毒條例案件，分別經法院判處有期徒刑三月、三年二月，經定執行刑為
    有期徒刑三年三月，並經撤銷前開假釋，接續執行殘刑二年三月十九日（原判決
    誤載為三年三月十九日）及該三年三月，甫於八十九年五月十八日縮刑期滿執行
    完畢，仍不知悔改，明知真實姓名年籍不詳綽號「阿兩」之成年男子，於九十二
    年九月底某日某時（起訴書誤繕為十月），在臺中縣潭子鄉○○○路三五巷二七
    弄一三號居處（係丁○○友人綽號「瑞發」之男子所承租，交由丁○○使用），
    所交付並委託其保管，可發射子彈具有殺傷力之改造手槍乙支（含彈匣一個，槍
    枝管制編號：0000000000號，係由仿ＢＥＲＥＴＴＡ廠八四型半自動
    手槍製造之玩具手槍拆除塑膠槍管內阻鐵改造而成），係槍砲彈藥刀械管制條例
    管制之物品，猶基於寄藏上開改造手槍犯意，未經許可將之藏放於前開居處四樓
    房間內。嗣丁○○因懷疑前妻甲○○（已於八十八年間離婚，屬家庭暴力防治法
    第三條第一款所稱之家庭成員）在其強制戒治期間，與同村男子有曖昧關係，且
    為此離家出走，竟心生恨意，經打聽得知甲○○在臺中縣神岡鄉○○路一二七九
    號之「醉便宜小吃店」工作後，乃於九十二年十月三十一日晚間十一時許，攜帶
    前開改造手槍，邀同不知情盧政男、真實姓名年籍不詳綽號「阿淇」、「三龍」
    之成年男子，由「三龍」駕駛車牌號碼Ａ二－四八四三號自小客車（盧政男之弟
    弟盧政昌所有，交由盧政男使用）前往「醉便宜小吃店」，丁○○與盧政男及「
    阿淇」進入該店後，果發現甲○○在該店內工作，丁○○與甲○○發生爭執，丁○○竟基於普通傷害之犯意，徒手毆打甲○○，「醉便宜小吃店」負責人丙○○
    見狀出面制止，並欲報警處理，丁○○竟憤而持煙灰缸及麥克風等物丟擲丙○○
    ，造成甲○○受有左上臂挫傷、瘀傷、左拇指挫傷、右前臂多處瘀傷等傷害，丙○○右手臂、額頭及背部等處受傷。丁○○並另行起意，基於剝奪他人行動自由
    之犯意，出示前開改造手槍，強令甲○○隨其離去，並出手強拉甲○○進入前開
    Ａ二－四八四三號自小客車內，進入車內並以手銬（未扣案）將甲○○一手銬住
    ，以上開非法方式，限制甲○○之行動自由。丁○○旋要求與其無犯意聯絡之前
    開同行友人，先載其與甲○○前往「阿淇」臺中縣大雅鄉○○村○○路某處住所
    ，嗣後盧政男即先行駕前開Ａ二－四八四三號自小客車離去，丁○○另聯絡不知
    情之真實姓名年籍不詳綽號「阿發」之成年男子，駕車前來該處搭載丁○○、甲○○及「三龍」，前往丁○○臺中縣潭子鄉○○○路三五巷二七弄十三號居處，
    在該處停留談話約二、三十分鐘後，又再轉往臺中縣豐原市向陽三三三大樓之「
    三龍」朋友住處，至該處丁○○始卸下甲○○手銬，並詢問甲○○有無與他人發
    生曖昧關係，且承前開普通傷害之概括犯意，繼續用拳毆打甲○○之頭部及手臂
    ，丁○○嗣因感疲倦想睡覺，乃以手銬將甲○○左手與自己右手銬在一起，令甲○○不得離去（傷害部分，已據甲○○、丙○○撤回告訴，另經檢察官為不起訴
    處分）。迄於翌日凌晨四時許，甲○○趁丁○○熟睡之際，自行掙脫手銬逃離該
    處，並報警處理。嗣於九十三年一月九日二十時許，為警在臺中市○○路一○九
    號十四樓之十一，將丁○○拘提到案，並於同月十日凌晨三時四十分許，在臺中
    縣潭子鄉○○○路三五巷二七弄十三號四樓房間內，查扣前開改造手槍（含彈匣
    一個）一把。
二、案經甲○○訴由臺中縣警察局豐原分局報請臺灣臺中地方法院檢察署檢察官偵查
    起訴。
    理  由
一、右開時地，持槍並妨害自由之犯罪事實，業據上訴人即被告（下稱被告）丁○○
    ，先後於偵審中坦承不諱（參見一六五七號偵查卷十八頁、二三七四四號偵查卷
    四九頁、六四頁，原審卷二九頁、三七至三九頁，本院卷三七頁），核與告訴人
    甲○○及證人丙○○、盧政男分別於警詢、偵查中指訴及證述之情節相符（參見
    二三七四四號偵查卷十一至十八頁，一六五七號偵查卷五九、六○頁），並有仿
    ＢＥＲＥＴＴＡ廠改造手槍一支扣案可資佐證，事證至為明確。又上開改造手槍
    ，經送請內政部警政署刑事警察局鑑定結果認為：「送鑑改造手槍一枝（槍枝管
    制編號：0000000000號），認係由仿ＢＥＲＥＴＴＡ八四型半自動手
    槍製造之玩具手槍拆除塑膠槍管內阻鐵而成之改造手槍，機械性能良好，經實際
    裝填適用子彈試射結果，測得彈丸之發射速度為三四八公尺／秒，計算其動能為
    五三‧二九焦耳，單位面積動能為一八八‧四七焦耳」，認具殺傷力，此有該局
    九十三年二月十一日刑鑑字第○九三○○一二六五九號槍彈鑑定書一份在卷可憑
    （參見一六五七號偵查卷四八至五一頁），足認被告之上開自白，核與事實相符
    ，自堪採信。被告雖於本院調查庭陳稱可請甲○○前來作證云云，惟未提出調查
    證據聲請狀，就何項待證事實有所主張，已有未合，且上開犯行，業據甲○○於
    偵查中證稱甚詳，本院因認無傳喚該證人之必要，附此載明。
二、被告於本院雖辯稱：該改造手槍係其於九十三年一月九日遭警查獲時，始依警察
    交槍之要求，請朋友買槍交付，而該手槍係九十三年一月間，在臺中市○○路玩
    具店購買，應無殺傷力云云，惟被告上開該手槍持有之辯詞，核與被告於警訊、
    偵查中、原審時所辯，明顯未符，亦與證人甲○○偵查中所證稱情節未合，自難
    輕信。況且，改造槍枝是否具有殺傷力，應經鑑定始能認定之，本案依上開刑事
    警察局之鑑定函載明：「經實際裝填子彈測試結果‧‧‧」，則被告選任辯護人
    空言指摘未經實際測試乙節，礙難遽採。嗣經本院再函請法務部調查局鑑驗結果
    ，該局覆稱「送鑑槍枝槍管貫通機械性能良好，能發射實質彈頭，依送鑑時機械
    狀況及結構強度，不能發射制式槍彈，其是否具有殺傷力，端視所發射的子彈是
    否經過改造暨改裝情形而定，如有無金屬彈頭、是否填裝發射火藥等」，此有該
    局九十三年十月四日函文可憑（參見本院卷七九頁），可見該槍枝確屬機械性能
    良好，能發射實質彈頭，則刑事警察局上開之測試鑑驗，自屬有憑，洵堪採取，
    被告及其選任辯護人徒以主觀見解，否定刑事警察局鑑定結果，自難採取。從而
    ，本件事證已臻明確，被告上開犯行，均堪認定，自應依法論科。
三、核被告所為，係犯槍砲彈藥刀械管制條例第十一條四項未經許可寄藏可發射子彈
    具有殺傷力之改造手槍罪，刑法第三百零二條第一項以非法方法剝奪他人之行動
    自由罪。被告原先起意，未經許可寄藏前開改造手槍，係認為「阿兩」將於二日
    後取回而予以寄藏，嗣因「阿兩」一直未前來取回，始於受寄藏行為繼續之一個
    月後，另行起意，剝奪他人之行動自由，是其所犯未經許可寄藏前開改造手槍罪
    及剝奪他人之行動自由罪二罪間，犯意各別，行為互殊，應予分論併罰，公訴人
    認被告所犯未經許可寄藏改造手槍罪及剝奪他人之行動自由罪二罪間，有方法與
    結果間之牽連犯關係，容有未洽。被告基於一剝奪他人行動自由之犯意，將被害
    人控制隨同前往數不同地點，仍為包括一行為之繼續，只論以單純一罪。又按，
    寄藏與持有，均係將物置於自己實力支配之下，僅寄藏必先有他人之持有行為，
    而後始為之受寄代藏而已，故寄藏之受人委託代為保管，其保管之本身，亦屬持
    有，不過，此之持有係受寄之當然結果。又（修正前）槍砲彈藥刀械管制條例第
    七條第四項，第十一條第二項係將「持有」與「寄藏」為分別之處罰規定，則單
    純之「持有」，固不包括「寄藏」，但「寄藏」之受人委託代為保管，其保管之
    本身所為之「持有」，既係「寄藏」之當然結果，法律上自宜僅就「寄藏」行為
    為包括之評價，不應另就「持有」予以論罪（參照最高法院七十四年臺上字第三
    四００號判例意旨）。被告係受友人「阿兩」之託，而代為保管上開改造手槍，
    此經被告於警詢、偵查中及原審時供述甚明，被告係受寄代藏手槍，而非自己持
    有，參照上開最高法院判例意旨所示，法律上自宜僅就「寄藏」行為為包括之評
    價，不應另就「持有」予以論罪。再查，被告前於七十九年間因殺人未遂案件，
    經原審判處有期徒刑十年，嗣經本院駁回上訴確定，入監執行，另於八十年一月
    一日減刑為有期徒刑五年，於八十一年十二月十七日假釋出獄（指揮書執行完畢
    日期為八十四年四月五日），又於八十二、八十三年間，先後因違反槍砲彈藥刀
    械管制條例、肅清煙毒條例案件，經原審判處有期徒刑三月、三年二月，經定執
    行刑為有期徒刑三年三月，並經撤銷前開假釋，接續執行殘刑二年三月十九日，
    及該三年三月，甫於八十九年五月十八日縮刑期滿執行完畢，有臺灣臺中地方法
    院檢察署刑案資料查註紀錄表及臺灣高等法院被告全國前案紀錄表在卷可憑，其
    於有期徒刑執行完畢後，五年內再犯本件有期徒刑以上之罪，核為累犯，應依刑
    法第四十七條規定加重其刑。原審經審理結果，認被告罪證明確，因而適用槍砲
    彈藥刀械管制條例第十一條第四項，刑法第三百零二條第一項、第十一條前段、
    第四十七條、第五十一條第五款、第四十二條第二項、第三十八條第一項第一款
    ，罰金罰鍰提高標準條例第一條前段、第二條，現行法規所定貨幣單位折算新臺
    幣條例第二條等規定，並審酌槍彈氾濫之情形將影響社會之治安，被告明知寄藏
    手槍係違法行為，竟仍代他人寄藏具有殺傷力之改造手槍，被告所為惡性非輕，
    且剝奪他人之行動自由，對被害人造成之損害非輕，犯罪後態度尚稱良好等一切
    情狀，分別就寄藏槍枝部分，量處有期徒刑一年六月，併科罰金新台幣九萬元，
    就妨害自由部分，量處有期徒刑六月，定其應執行刑為有期徒刑一年十月，並就
    罰金部分諭知易服勞役之折算標準。另認，扣案之改造手槍一支（含彈匣一個，
    槍枝管制編號：0000000000號），係違禁物，不問屬於犯人與否，應
    依刑法第三十八條第一項第一款規定，予以宣告沒收。經核其認事用法尚無違誤
    ，量刑亦屬允當，被告提起上訴，或否認該槍枝具有殺傷力，或辯稱原審量刑過
    重，依上所述，難認有理由，自應予駁回。末查，槍砲彈藥刀械管制條例於九十
    三年六月二日修正公布第六之一、第二十條，並增訂第五之二條，核與本案罪名
    無涉，不生新舊法比較問題，附此載明。
據上論結，應依刑事訴訟法第三百六十八條，判決如主文。
本案經檢察官乙○○到庭執行職務
中      華      民      國    九十三    年      十一      月      九    日
                                臺灣高等法院臺中分院刑事第二庭
                                      審判長法  官  羅  禮  政
                                            法  官  陳  欣  安
                                            法  官  蔡  聰  明
右正本證明與原本無異。
如不服本判決應於收受送達後十日內向本院提出上訴書狀，其未敘述上訴之理由者並
得於提起上訴後十日內向本院補提理由書（均須按他造當事人之人數附繕本）。
                                            書記官  郭  振  祥
中      華      民      國      九十三   年      十一     月     九     日
槍砲彈藥刀械管制條例第十一條：
未經許可，製造、販賣或運輸第四條第一項第一款所稱其他可發射金屬或子彈具有殺
傷力之各式槍砲者，處五年以上有期徒刑，併科新臺幣一千萬元以下罰金。
未經許可，轉讓、出租或出借前項所列槍砲者，處三年以上十年以下有期徒刑，併科
新臺幣七百萬元以下罰金。
意圖供自己或他人犯罪之用，而犯前二項之罪者，處無期徒刑或七年以上有期徒刑，
併科新臺幣一千萬元以下罰金。
未經許可，持有、寄藏或意圖販賣而陳列第一項所列槍砲者，處一年以上七年以下有
期徒刑，併科新臺幣七百萬元以下罰金。
第一項至第三項之未遂犯罰之。
刑法第三百零二條：
私行拘禁或以其他非法方法，剝奪人之行動自由者，處五年以下有期徒刑、拘役或三
百元以下罰金。
因而致人於死者，處無期徒刑或七年以上有期徒刑，致重傷者，處三年以上十年以下
有期徒刑。
第一項之未遂犯罰之。                                                    Ｉ
